臺灣新竹地方法院刑事判決
111年度易字第112號
公  訴  人  臺灣新竹地方檢察署檢察官
被      告  李京蓁


上列被告因重利案件，經檢察官聲請以簡易判決處刑（110年度
偵字第11988號），本院認為不應以簡易判決處刑（110年度竹簡
字第835號），改依通常程序審理，判決如下：
    主  文
本件管轄錯誤，移送於臺灣桃園地方法院。
    理  由
一、聲請意旨略以：被告李京蓁因友人即「告訴人」劉彥均（是
    否確有告訴權尚有疑問，此處暫以聲請意旨為準）介紹，知
    悉被害人徐永諭因故急需款項周轉，又因借貸無門急迫難以
    求助，竟基於牟取與原本顯不相當重利之犯意，於民國108
    年6月8日，在被告住處，以1個月為一期、借貸新臺幣（下
    同）50萬元收取利息4萬元，並預扣第1期利息之條件，借款
    50萬元，實際交付46萬元予被害人（如以預扣利息後計算本
    金，月息超過8分），同時要求被害人簽發擔保本金之50萬
    元之本票1紙（發票日為108年6月9日）及利息各10萬元之本
    票2紙，另要求告訴人以連帶保證人之身分，簽署與被害人
    相同金額即70萬元之本票（50萬元、20萬元之本票2紙）作
    為擔保。被害人於借款後除第1期預扣利息外，之後再給付
    兩期利息共計8萬元後，即無力給付利息及償還本金。被告
    於是對被害人、告訴人上開所簽發之本票，向本院聲請本票
    裁定，告訴人因而向本院提起確認本票債權不存在之訴，另
    訴由臺灣新竹地方檢察署偵辦。因認被告涉犯刑法第344條
    第1項之重利罪嫌等語。
二、按案件由犯罪地或被告之住所、居所或所在地之法院管轄，
    無管轄權之案件，應諭知管轄錯誤之判決，並同時諭知移送
    於管轄法院，且得不經言詞辯論為之，刑事訴訟法第5條第1
    項、第304條、第307條分別定有明文。
三、查本案係於110年10月25日繫屬本院（本院竹簡字卷【下稱
    院卷】第5頁），而被告之戶籍地於95年6月1日起至案件繫
    屬本院當日均設於「桃園市○○區○○街00號*樓」（址詳卷）
    ，當時被告亦無在本院轄區監所內執行之情形，此有被告個
    人戶籍資料、臺灣高等法院被告前案紀錄表等附卷可稽（院
    卷第9-11頁），另依卷內資料可知被告當時似僅有位於「桃
    園市○○區○○路00號*樓之*」之居所地（110他2502卷【下稱
    他卷】第1、7、15頁，址詳卷）。是於本案繫屬於本院時，
    被告之住所地、居所地、所在地均難認係在本院轄區。
四、又依聲請事實所載，「似」指被告本案犯罪行為包括㈠「在
    被告住處，借款予被害人並預扣利息而收取重利」、㈡「嗣
    後收取兩期利息共計8萬元」，及㈢「要求被害人及告訴人簽
    發本票以作為擔保」等。首先應予說明者是，就㈡部分，檢
    察官並未提出任何證據證明其行為地係在本院轄區內。此外
    ，刑法之重利罪為財產犯罪，且並未處罰未遂犯，故收取重
    利之行為本應以實際取得利息之行為始屬當之，則聲請意旨
    若確實有意將上開最初僅具擔保意義之㈢部分事實同列為犯
    罪事實，是否妥適本有疑問。縱使不論此部分之適當性與否
    而僅於形式上進行審查，證人劉彥均仍於本院訊問時證稱：
    108年6月8日我有陪同徐永諭向被告借款，被告有預扣利息
    ，也有要求我和徐永諭分別簽立50萬元面額的本票各1張，
    地點是在被告位於中壢區住處附近的便利商店，嗣後因為徐
    永諭未繳利息，故被告再要求我簽立1張20萬元面額的本票
    ，及要求徐永諭簽立2張面額各10萬元的本票，地點也都是
    在桃園市中壢區即新屋交流道一帶等語（院卷第22-23頁）
    ，故前揭㈠㈢部分，其行為地亦顯然非為本院轄區。
五、至於證人劉彥均於110年8月27日向臺灣新竹地方檢察署提出
    之刑事告訴狀中，雖謂「本件告訴人係於新竹市簽立本票，
    被告亦係於台灣新竹地方法院聲請本票裁定，故鈞署應有管
    轄權」（他卷第3頁）。惟證人劉彥均於本院訊問時已就相
    關本票係於桃園地區簽立乙節證述如上，並證稱：告訴狀中
    說本票在新竹市簽立，應該是寫錯了等語（院卷第23-24頁
    ），另被告縱向本院聲請本票裁定獲准，對被告而言亦僅有
    取得法定執行名義之效力，與刑法重利罪所要求實際取得利
    息之犯罪行為尚屬二事，自難同認屬於犯罪行為之一環，均
    不足使本院合法取得本案之管轄權，併此敘明。
六、綜上，本案形式上被告之犯罪地、住所地、居所地、所在地
    等，於案件繫屬本院時均難認係在本院轄區，檢察官向本院
    聲請簡易判決處刑，揆諸首開規定，即有未合，應依法改依
    通常程序審理，並為管轄錯誤之判決，移送於有管轄權之臺
    灣桃園地方法院。
七、本案雖經本院改依通常程序審理，惟被告於偵查中已自白犯
    罪，故於本院訊問時併表明未來如受移送法院認為適當，同
    意案件逕行改依簡易判決處刑而不再開庭審理（院卷第24頁
    ），以有效節省司法資源。
據上論斷，應依刑事訴訟法第452條、第304條、第307條，判決
如主文。
本案經檢察官林鳳師聲請簡易判決處刑。
中　　華　　民　　國　　111 　年　　1 　　月　　25　　日
                  刑事第九庭  法　官  黃沛文
以上正本證明與原本無異。
如不服本判決應於收受本判決後20日內向本院提出上訴書狀，上
訴書狀應敘述具體理由。上訴書狀未敘述上訴理由者，應於上訴
期間屆滿後20日內補提理由書狀於本院(均須按他造當事人之人
數附繕本 )「切勿逕送上級法院」。 
中　　華　　民　　國　　111 　年　　1 　　月　　25　　日
                              書記官  林欣緣